臺灣桃園地方法院民事簡易判決
111年度桃簡字第368號
原      告  陳宏霖  
訴訟代理人  陳明政律師
被      告  林承翰  
            梁詩敏  

上列當事人間請求遷讓房屋等事件，本院於民國111年8月1日言
詞辯論終結，判決如下：
    主  文
被告林承翰應將門牌號碼桃園市○○區○○街○○○號二樓房屋騰空遷
讓返還予原告。
被告林承翰應自民國一一Ｏ年十一月二十日起至騰空遷讓返還第
一項房屋之日止，按月給付原告新臺幣貳萬參仟元，及自各期給
付期限屆滿之翌日（即次月二十日）起，均至清償日止，按年息
百分之五計算之利息。
被告應連帶給付原告新臺幣伍萬伍仟捌佰零柒元，及自民國一一
一年一月六日起至清償日止，按年息百分之五計算之利息。
原告其餘之訴駁回。
訴訟費用由被告林承翰負擔百分之七十一，被告林承翰、梁詩敏
連帶負擔百分之九，餘由原告負擔。
本判決第一項至第三項得假執行。
原告其餘假執行之聲請駁回。
    事實及理由
壹、程序方面：
一、按訴狀送達後，原告不得將原訴變更或追加他訴，但請求之
    基礎事實同一者，不在此限，民事訴訟法第255條第1項第2
    款定有明文，且依同法第436條第2項規定，於簡易訴訟程序
    亦有適用。本件原告起訴聲明原為：1.被告應將門牌號碼桃
    園市○○區○○街000號2樓房屋（下稱系爭房屋）騰空遷讓返還
    原告；且應自民國110年11月19日起至返還系爭房屋之日止
    ，按月連帶給付原告新臺幣（下同）23,000元，及自各期屆
    滿翌日起，按年息5%計算之利息。2.被告應連帶給付原告16
    1,000元，及自起訴狀繕本送達翌日起，按年息5%計算之利
    息。3.願供擔保，請求准予宣告假執行（見本院卷第3頁）
    。嗣變更其聲明為：1.被告林承翰應將系爭房屋騰空遷讓返
    還原告；且應自110年11月19日起至返還系爭房屋之日止，
    按月給付原告23,000元，及自各期屆滿翌日起，按年息5%計
    算之利息。2.被告應連帶給付原告172,807元，及其中161,0
    00元部分自起訴狀繕本送達翌日起，其餘11,807元部分自追
    加狀繕本送達翌日起，均至清償日止，按年息5%計算之利息
    。3.願供擔保，請求准予宣告假執行（見本院卷第33頁、第
    53頁正面）。核其變更前、後之訴，均係基於同一租賃契約
    之基礎事實，主要爭點相同，證據資料得互相援用，合於前
    述規定所之要件，應予准許。
二、被告經合法通知，均未於言詞辯論期日到場，且無民事訴訟
    法第386條各款所列情形，故依原告之聲請，由其一造辯論
    而為判決。　　
貳、實體方面：
一、原告主張：林承翰前邀同被告梁詩敏為連帶保證人，向原告
    承租系爭房屋，約定租賃期間自民國109年4月10日起至111 
    年4月9日止，租金為每月23,000元，水、電、瓦斯費則由被
    告自行繳納，被告並交付押租金46,000元予原告（下稱系爭
    租約）。然被告自110年7月起即未依約給付租金，截至同年
    10月止，已累積4個月租金92,000元未據繳納，經扣除上開
    押租金，仍積欠達2個月之租金額，原告遂以存證信函對被
    告為終止系爭租約之意思表示，並於110年11月19日送達被
    告，而發生終止之效力。系爭租約既經終止，林承翰即應將
    系爭房屋騰空遷讓返還予原告；且其於系爭租約終止後，仍
    將其物品留置屋內，繼續無權占有使用系爭房屋，獲有相當
    於每月租金23,000元之利益，並使原告受有同額之損害，原
    告應得請求其按月返還上開不當得利。又林承翰於系爭租約
    終止前，尚積欠租金92,000元、水費385元、電費11,175元
    、瓦斯費247元未為繳納；且因於系爭租約終止後未依約返
    還系爭房屋，原告得依系爭租約第6條之約定，請求給付相
    當於月租金額5倍之違約金115,000元。經以上開押租金46,0
    00元及被告先前代墊之冷氣維修費2,000元抵銷後，尚積欠
    金額為172,807元，而應由被告連帶負清償之責。故依系爭
    租約及不當得利之法律關係提起本件訴訟。並聲明：如上開
    變更後之聲明所示。
二、被告未於言詞辯論期日到場，亦未提出書狀為任何聲明或陳
    述以供本院參酌。
三、本院之判斷：　　
(一)原告與林承翰訂定內容如上之系爭租約，並以梁詩敏為連帶
    保證人，嗣林承翰積欠原告主張之上述租金、水、電、瓦斯
    費未為給付，原告並於110年11月19日以存證信函送達被告
    ，對其等為終止契約意思表示之事實，已據原告提出系爭租
    約、通訊軟體對話紀錄、存證信函、繳費憑證等為據；且被
    告已於相當期間受合法通知，但均未於言詞辯論期日到場，
    亦均未提出書狀就此爭執，依民事訴訟法第436條第2項、第
    280條第3項準用第1項之規定，視同對此自認，此等情節均
    可認定。是原告以上開存證信函終止系爭租約，應合於民法
    第440條第1、2項之規定。系爭租約既經終止，林承翰自應
    將租賃物即系爭房屋騰空遷讓返還予原告；且原告依租賃契
    約及連帶保證之法律關係，請求被告連帶給付扣除押租金、
    代墊冷氣維修費後之積欠費用餘額55,807元（計算式：92,0
    00＋385＋11,175＋247－46,000－2,000＝55,807），亦屬有據。
(二)又系爭租約終止後，林承翰仍將其物品留置系爭屋內，而繼
    續占有系爭房屋，依社會通常觀念，應可認被告因此受有相
    當於租金之利益，而致原告受有相當於租金之損害。且系爭
    租約之每月租金為23,000元，其使用狀態既未改變，應得以
    此作為被告所得利益之計算標準。是原告請求林承翰自契約
    終止之翌日即110年11月20日起，至騰空遷讓返還系爭房屋
    之日止，按月給付相當於租金之不當得利23,000元，應屬有
    理；惟林承翰於契約終止當日仍係基於系爭租約占有使用系
    爭房屋，原告就此日之不當得利請求，則屬無據，應予駁回
    。
(三)關於原告違約金請求部分，系爭租約第6條約定：「乙方（
    即林承翰）於租期屆滿時，除經甲方（即原告）同意繼續出
    租外，應即日將租賃房屋誠心按照原狀遷空交還甲方，不得
    藉詞推諉或主張任何權利，如不即時遷讓交還房屋時，甲方
    每月得向乙方請求按照租金5 倍之違約金至遷讓完了之日止
    ，乙方及連帶保證人丙方（即梁詩敏），決無異議。（見本
    院卷第8頁）」是此約款所定之違約金請求權，應係租賃期
    間屆滿，而林承翰未交還租賃物者始有適用，與本件由原告
    終止契約者有所不符。且觀諸系爭租約整體內容，已經處處
    顯示「乙方絕無異議」、「任憑甲方處理」等利益偏在原告
    之情形，原告就此等約款文義不完整所致之不利益，自當自
    負其責，而不應任意擴張解釋，認為於終止契約之情形亦有
    適用。從而，原告本件關於違約金之請求為無理由，應予駁
    回。
(四)末按給付有確定期限者，債務人自期限屆滿時起，負遲延責
    任；給付無確定期限者，債務人於債權人得請求給付時，經
    其催告而未為給付，自受催告時起，負遲延責任。其經債權
    人起訴而送達訴狀，或依督促程序送達支付命令，或為其他
    相類之行為者，與催告有同一之效力；遲延之債務，以支付
    金錢為標的者，債權人得請求依法定利率計算之遲延利息；
    應付利息之債務，其利率未經約定，亦無法律可據者，週年
    利率為5%，民法第229條第1項、第2項、第233條第1項前段
    、第203條分別定有明文。本件原告對被告之租金給付請求
    權，係有確定給付期限之金錢債權，且於原告提起本訴前已
    經屆期；水、電、瓦斯費之請求，則屬無確定給付期限之金
    錢債權，故原告就上開金額共計55,807元，請求被告連帶給
    付自起訴狀繕本送達翌日即111年1月6日（見本院卷第29、3
    1頁）起至清償日止，按法定利率5%計算之遲延利息，應屬
    有據。至於原告對林承翰不當得利請求部分，為無確定給付
    期限之債權，而其既已表明請求被告按月給付，其遲延利息
    即應以各期給付期限屆滿之翌日（即次月20日）為起算時點
    ，而按年息5%計算之。
四、綜上所述，原告依租賃契約及不當得利之法律關係，請求被
    告給付如主文第1至3項所示，為有理由，應予准許；逾此範
    圍之請求則無理由，應予駁回。
五、本判決第1至3項係適用簡易訴訟程序所為被告敗訴之判決，
    依民事訴訟法第389條第1項第3款規定，應依職權宣告假執
    行。原告其餘假執行之聲請，則因訴之駁回失其依附，應併
    予駁回。
六、本件結論已臻明確，原告其餘攻擊防禦方法與所提證據，經
    審酌均不至影響判決結果，故不逐一論述。　　
七、訴訟費用負擔之依據：民事訴訟法第79條、第85條第2項。
中　　華　　民　　國　　111 　年　　8 　　月　　12　　日
                  桃園簡易庭  法  官  陳逸倫
以上為正本係照原本作成。
如不服本判決，應於送達後20日內，向本院提出上訴狀並表明上
訴理由，如於本判決宣示後送達前提起上訴者，應於判決送達後
20日內補提上訴理由書（須附繕本）。
如委任律師提起上訴者，應一併繳納上訴審裁判費。   
中　　華　　民　　國　　111 　年　　8 　　月　　12　　日
                              書記官  潘昱臻